最高法院刑事判決　　　　　　　　　　　　　　　九十三年度台上字第三三三三號
　　上　訴　人　甲○○
　　　　　　　　　　　　樓
右上訴人因違反毒品危害防制條例案件，不服台灣高等法院高雄分院中華民國九十年
七月三十一日第二審判決（九十年度上訴字第一○一六號，起訴案號：台灣高雄地方
法院檢察署八十八年度偵字第二二二四、六四二二號、毒偵字第三二三八號、八十九
年度毒偵字第一八一四號），提起上訴，本院判決如左：
    主  文
上訴駁回。
    理  由
一、關於施用第一級毒品部分
按刑事訴訟法第三百七十七條規定：上訴於第三審法院，非以判決違背法令為理由，
不得為之。是提起第三審上訴，應以原判決違背法令為理由，係屬法定要件。如果上
訴理由狀並未依據卷內訴訟資料，具體指摘原判決不適用何種法則或如何適用不當，
或所指摘原判決違法情事，顯與法律規定得為第三審上訴理由之違法情形，不相適合
時，均應認其上訴為違背法律上之程式，予以駁回。本件原判決認定上訴人前因施用
毒品案件，由台灣高雄地方法院檢察署檢察官以八十七年度偵字第五三三六號提起公
訴，經法院裁定送觀察勒戒後，判定無繼續施用毒品傾向，經原法院於民國八十七年
九月九日判決免刑確定（八十七年度上易字第一四五七號）。詎自八十八年一月中旬
起至同年三月一日止，復基於概括犯意，連續在高雄市○○區○○里○○鄰○○○路
二八六巷二十二弄一號三樓住處，施用第一級毒品海洛因（下稱海洛因）五、六次，
為警查扣海洛因二包，另於同市○○區○○路二○六巷二號十樓之一租處搜獲海洛因
八包（十包合計淨重二點三七公克、包裝重二點五五公克），經台灣高雄地方法院裁
定送觀察、勒戒後，認仍有繼續施用毒品之傾向，再裁定令入戒治處所施以強制戒治
，戒治滿三月後停止戒治交付保護管束。仍不知悔改，於保護管束期間內，即自八十
八年十一月二十三日起至八十九年二月十九日止，又連續施用第二級毒品安非他命（
下稱安非他命）多次，經警於八十九年二月十九日十七時三十分許，在高雄市○○區
○○路與立文路口查獲，並扣得海洛因一包（淨重一點六五公克，包裝重零點三七公
克）等情。因而維持第一審關於論處上訴人施用第一級毒品部分罪刑之判決，駁回其
在第二審之上訴。已綜核全部卷證資料，詳加斟酌論斷，敘明其所憑之證據及認定之
理由，而以上訴人否認犯罪所持之辯解為不足採，予以指駁綦詳，俱有卷存之證據資
料可資覆按。從形式上觀察，並無判決違背法令之情形存在。查證據之取捨及證據證
明力如何，均屬事實審法院得自由裁量、判斷之職權，苟其此項裁量、判斷，並不悖
乎通常一般之人日常生活經驗之定則或論理法則，又於判決內論敘其何以作此判斷之
心證理由者，即不得任意指摘其為違法，據為提起第三審上訴之合法理由。又認定犯
罪事實所憑之證據，並不以直接證據為限，間接證據亦包括在內，審理事實之法院綜
合卷內之直接、間接證據，本於推理作用，於通常一般之人均不致有所懷疑，得確信
其為真實之程度者，即非不得據之為有罪之認定。原判決論處上訴人施用第一級毒品
罪刑。係綜合上訴人檢警偵訊中部分之自白、法務部調查局之鑑定通知書暨扣案之海
洛因等直接、間接證據，本於推理作用，為認定犯罪事實之基礎，其採證尚無違背證
據法則。原判決內復於理由內敘明：上訴人於八十八年一月十六日、三月一日為警查
獲、同年十一月二十三日保護管束期間向觀護人報到及八十九年二月十九日為警查獲
時所採尿液，經檢驗結果雖均無嗎啡之陽性反應，但上訴人既供認在八十八年一月間
至同年三月一日被查獲止，僅施用海洛因約五、六次，並非每日施用不斷。而海洛因
經施用後，在體內迅速水解成 6-Monoacety Imorphine，再緩緩水解成嗎啡，循代謝
方式排出……嗎啡經注射入人體後，約百分之五十以上於八小時內自尿中排出，至二
十四小時排出約百分之九十，但四十八小時後仍有微量可檢出。是上訴人於施用海洛
因後逾四十八小時以上始採尿送驗，即已無法驗出嗎啡反應，乃事理之當然。故高雄
市政府衛生局之煙毒尿液檢驗成績書、台灣科技股份有限公司之濫用藥物尿液檢驗報
告及高雄市立凱旋醫院之煙毒尿液檢驗成績書尚不足為上訴人有利之認定，亦已詳敘
其取捨證據及證據證明力之判斷，其所為判斷，尚無悖乎一般經驗法則，仍不得指為
違法。至被告之自白有部分前後不符，或相互間有所歧異時，究竟何者為可採，法院
仍得本其自由心證予以斟酌，非謂一有不符或矛盾，即應認其全部均為不可採信，若
其基本事實之陳述，果與真實性無礙時，仍非不得予以採信。上訴人或曰：未曾施用
海洛因；或稱：祇施用海洛因一次；後謂：「八十八年一月中旬開始至被查獲為止共
施用海洛因五、六次……以海洛因摻入香菸內吸食」等語。前後供述不一，原審參酌
其他證據資料，本其自由心證，認後供為可採，予以採信，前供為不實，加以摒棄，
乃其審判職權之合法行使，尤不得指為違法。另有罪之判決書，對於被告有利之證據
不採納者，固應記載其理由，否則即有判決理由不備之違法。然上開所謂有利於被告
之證據，係指該證據倘予採納，得以推翻原審判決所確認之事實，而得據以為不同之
認定為斷。若與待證事項無關，不具調查之必要性，縱未為調查，或未於判決理由內
特加說明，均無違背法令可言。證人陳姿吟於警訊中雖證稱：「警方所查獲之毒品海
洛因等物，都是以前上班時認識的一個朋友拿給我的，是我自己吸食用的」、「甲○
○他沒有吸食海洛因」等語，或與本待證事項無關，或為證人陳姿吟個人意見或推測
之詞，均不足以推翻原判決所確認之事實，不具調查之必要性，原判決未為調查，或
於判決理由內加以說明，復無判決理由不備之違誤。上訴意旨置原判決上開明確論斷
於不顧，對原審取捨證據及證據證明力判斷之審判職權行使，任憑己見，或就同一證
據資料為相異之評價，或就不影響於判決本旨事項再為事實上之爭辯，均與法律規定
得為第三審上訴理由之違法情形，不相適合，其上訴為違背法律上之程式，應予駁回
。
二、關於施用第二級毒品部分
按刑事訴訟法第三百七十六條所列各罪之案件，經第二審判決者，不得上訴於第三審
法院，法有明文。本件上訴人關於施用第二級毒品部分，原判決係依毒品危害防制條
例第十條第二項論罪科刑，核屬刑事訴訟法第三百七十六條第一款之案件。依首開說
明，既經第二審判決，自不得上訴於第三審法院，上訴人一併提起上訴（未聲明一部
上訴者，視為全部上訴），顯為法所不許，此部分應併予駁回。
據上論結，應依刑事訴訟法第三百九十五條前段，判決如主文。
中　　　華　　　民　　　國　　九十三　　年　　　六　　　月　　 三十 　　日
                              最高法院刑事第四庭
                                  審判長法官  紀　俊　乾
                                        法官  黃　正　興
                                        法官  劉　介　民
                                        法官  陳　東　誥
                                        法官  黃　一　鑫
      右正本證明與原本無異
                                              書  記  官
中　　　華　　　民　　　國　　九十三　　年　　　七　　　月　　　五　　　日
                                                                        Ａ
